臺灣高等法院刑事判決
110年度重上更一字第10號
上  訴  人  
即  被  告  楊文榮



選任辯護人  劉家成律師
上列上訴人即被告因毒品危害防制條例案件，不服臺灣基隆地方
法院104年度訴字第515號，中華民國105年12月23日第一審判決
（起訴案號：臺灣基隆地方檢察署104年度偵字第864、1557號）
，提起上訴，經判決後，由最高法院發回更審，本院判決如下：
    主  文
原判決關於楊文榮販賣第一級毒品未遂罪，暨定應執行刑部分均
撤銷。
楊文榮意圖販賣而持有第一級毒品，累犯，處有期徒刑拾貳年。
扣案之第一級毒品海洛因肆包（驗餘淨重壹佰肆拾肆點捌捌公克
，純質淨重捌拾伍點肆公克）、包裝袋肆個，均沒收銷燬。
    犯罪事實
一、楊文榮基於意圖販賣第一級毒品海洛因以營利之犯意，於民
    國104年2月間某日，在不詳處所，向綽號「天王」之年籍不
    詳成年男子，以新臺幣（下同）50萬元之代價，購入第一級
    毒品海洛因共毛重162公克而持有之，擬伺機販售牟利，惟
    未及賣出，即為警於104年2月12日下午2時許，持臺灣基隆
    地方法院（下稱基隆地院）核發之搜索票，在楊文榮位於桃
    園市○○區○○○街00號住所執行搜索，扣得第一級毒品海洛因4
    包（驗餘淨重144.88公克，純質淨重85.4公克）。
二、案經基隆市警察局移送臺灣基隆地方法院檢察署檢察官偵查
    起訴。
    理  由
壹、證據能力部分：
一、按被告以外之人於審判外之言詞或書面陳述，除法律有規定
    者外，不得作為證據。另按被告以外之人於審判外之陳述，
    雖不符合同法第159條之1至第159條之4之規定，然經當事人
    於審判程序同意作為證據，法院審酌該言詞陳述或書面陳述
    作成時之情況，認為適當者，亦得為證據。當事人、代理人
    或辯護人於法院調查證據時，知有第159條第1項不得為證據
    之情形，而未於言詞辯論終結前聲明異議者，視為有前項同
    意，刑事訴訟法第159條第1項、第159條之5分別定有明文。
    該條立法意旨在於傳聞證據未經當事人之反對詰問予以核實
    ，原則上先予排除，惟若當事人已放棄反對詰問權，於審判
    程序中表明同意該等傳聞證據可作為證據；或於言詞辯論終
    結前未聲明異議，基於尊重當事人對傳聞證據之處分權，及
    證據資料愈豐富，愈有助於真實發見之理念，且強化言詞辯
    論主義，使訴訟程序得以順暢進行，上開傳聞證據亦均具有
    證據能力。查本件被告以外之人於審判外之言詞或書面陳述
    屬傳聞證據部分，檢察官、被告及辯護人於本院準備程序中
    均表示同意有證據能力，且迄於言詞辯論終結前亦未聲明異
    議，復本院認其作成之情形並無不當情形，經審酌後認為適
    當，均應認於本案有證據能力。
二、另本件認定事實引用之卷內其餘非供述證據部分，與本案均
    有關連性，亦無證據證明係實施刑事訴訟程序之公務員以不
    法方式所取得，依刑事訴訟法第158條之4之反面解釋，當有
    證據能力，復於本院審理時，提示並告以要旨，使檢察官、
    被告及辯護人充分表示意見，自得為證據使用。
貳、本院之判斷
一、認定犯罪事實所憑證據及認定之理由
  ㈠上訴人即被告楊文榮於犯罪事實一所載時、地，以50萬元之
    代價，購入第一級毒品海洛因共毛重162公克而持有之，為
    警於104年2月12日下午2時許，查扣第一級毒品海洛因4包（
    驗餘淨重144.88公克，純質淨重85.4公克）之犯罪事實，業
    據被告於警詢及原審、本院中不否認上開客觀事實（見基檢
    104年度偵字第864號卷《下稱偵864卷》第71頁背面至第72頁
    ，原審卷一第63頁，原審卷二第159頁，本院卷第165頁）。
　㈡並有基隆市警察局104年2月12日下午2時10分搜索扣押筆錄【
    受執行人：楊文榮】、扣押物品目錄表、扣押物品收據（見
    偵864卷第4至8頁）；基隆市警察局刑警大隊查獲涉嫌毒品
    危害防制條例毒品初步鑑驗報告單【初步鑑驗結果：呈嗎啡
    、海洛因反應】（見偵864卷第11頁）；扣押物品翻拍照片4
    張（基檢104年度偵字第1557號卷《下稱偵1557卷》第71至72
    頁）附卷可稽。
　㈢復有附表編號1至14、15至23所示內容之通訊監察譯文（電話
    ：0000000000、IMEZ000000000000000、對象：楊哥）（見
    偵864卷第47至48、50頁）；及基隆地院103年聲監字第419
    、647號通訊監察書及電話附表（見偵1557卷第96至97、101
    至103頁）；基隆地院103年聲監續字第431、529號通訊監察
    書及電話附表（見偵1557卷第104至105、106至107頁）；基
    隆地院104年聲監續字第60、70、71號通訊監察書及電話附
    表（見偵1557卷第108至109、110至112、113至115頁）；基
    隆地院104年聲監字第55、56號通訊監察書及電話附表（見
    偵1557卷第116至118、119至121頁）在卷可查。
  ㈣又扣案之粉末4包，經送法務部調查局鑑定結果，確含第一級
    毒品海洛因成分，合計毛重151.55公克，合計淨重144.91公
    克（驗餘淨重144.88公克），純度58.93%，純質淨重85.4公
    克等情，有法務部調查局濫用藥物實驗室104年5月13日調科
    壹字第10423010770號鑑定書在卷可憑（見偵864卷第158頁
    ）。
  ㈤按行為人意圖營利而購入毒品，其主觀上雖認知係為銷售營
    利，客觀上並有購入毒品之行為，惟仍須對外銷售，始為販
    賣行為之具體實現。倘購入毒品後，在尚未尋找買主前，即
    為警查獲，既未對外銷售或行銷，難認其意圖營利而購入毒
    品之行為，與販賣毒品罪之構成要件實現具有必要關聯性，
    即非屬著手販賣之行為，應僅成立意圖販賣而持有毒品罪(
    最高法院號109年度台上大字第4861號裁定要旨參照)。經查
    ：觀諸附表所示內容，可見被告於大量購入本案扣案海洛因
    之前、後，被告有多次與同案被告楊謝素琴、毒品下游呂俊
    明、邱智勇之討論毒品販售、運送之相關對話，有相關通訊
    監察譯文在卷可參，可認被告係購入第一級毒品海洛因後伺
    機販賣，然該等對話無從認定購毒者為何人，被告既然尚未
    對外行銷或販售，即遭警查獲，依上開說明，應論以意圖販
    賣而持有第一級毒品罪，應堪認定。
　㈥至被告楊文榮否認意圖販賣而持有毒品犯行，辯稱：扣案之
    海洛因供己施用云云，惟查：
　　⒈依據Clark's Isolation and Identification of Drugs 
      第三版之記述，海洛因一般劑量為每4小時5至10毫克；估
      計其最低致死劑量為200毫克，若單次施用超過該劑量，
      即有致命之可能乙節，有行政院衛生署管制藥品管理局（
      現改制為行政院食品藥物管理署）97年12月4日管檢字第0
      970012150號函存卷可參（見原審卷二第102頁）。
　　⒉又海洛因係屬管制之毒品，持有即屬犯罪，一般吸毒之人
      為防遭追查，不致一次購入大量毒品，且縱為獲取毒品較
      低之價格，而一次大量購入，亦不致於將所購入之大批毒
      品藏放身邊，以免毒品受潮變質，並自陷於被查獲之風險
      （最高法院97年度台上字第1952號判決意旨參照）。
　　⒊本案扣案之海洛因4包（驗餘淨重144.88公克，純質淨重85
      .4公克），純質淨重等同85,400毫克，若以單次施用10毫
      克計算，可供施用8,540次，若單次施用200毫克（即上述
      之致死量），亦須施用427次，顯逾一般海洛因成癮者施
      用之重量，另衡之臺灣地區天候屬於海島型氣候，環境潮
      濕，物品若未妥善儲放，極易受潮滋生黴菌，持有如此鉅
      量海洛因若未謹慎保管即有潮解之虞，被告楊文榮僅以普
      通之夾鏈袋包裝，且任意置於屋內，其所辯供己施用云云
      ，無足採信。
　㈦綜上所述，本案事證明確，被告上開犯行堪予認定，自應依
    法論罪科刑。
二、論罪
　㈠核被告所為，係犯毒品條例第5條第1項之意圖販賣而持有第
    一級毒品罪。
　㈡至起訴書認被告係犯修正前毒品危害防制條例第4條第6項、
    第1項之販賣第一級毒品未遂罪云云，惟起訴之社會基本事
    實同一，復經本院於審理時當庭諭知被告該部分所涉之毒品
    危害防制條例第5條第1項之意圖販賣而持有之法條（見本院
    卷第195頁），無礙被告及其辯護人之防禦權，本院自得予
    以審理，爰依刑事訴訟法第300條規定，變更起訴法條及罪
    名。
  ㈢刑之加重事由
    被告楊文榮前於102年間，因違反毒品危害防制條例案件，
    經臺灣桃園地方法院於102年7月23日以102年度審訴字第601
    號判處應執行有期徒刑9月確定，並於102年8月27日易科罰
    金執行完畢等情，有本院被告前案紀錄表在卷可按，其於有
    期徒刑執行完畢後5年內，故意再犯本案有期徒刑以上之罪
    ，為累犯，茲參酌司法院釋字第775號解釋意旨，審酌被告
    前已因違反毒品危害防制條例之故意犯罪執行完畢，卻未能
    謹慎守法，故意再犯本案意圖販賣而持有毒品之罪，顯見其
    刑罰反應力甚為薄弱，本院認本案加重最低本刑尚無罪刑不
    相當之情形，其人身自由並未因此遭受過苛之侵害，除最重
    本刑無期徒刑不得加重外，依刑法第47條第1項之規定，加
    重其刑。
  ㈣不適用刑法第59條規定
　　按刑法第59條規定犯罪之情狀可憫恕者，得酌量減輕其刑，
    應就犯罪一切情狀（包括第57條所列舉之10款事項），予以
    全盤考量，審酌其犯罪有無可憫恕之事由（即有無特殊之原
    因與環境，在客觀上足以引起一般同情，以及宣告法定低度
    刑，是否猶嫌過重等等），以為判斷。經查：本案被告所犯
    意圖販賣而持有第一級毒品罪為重大犯罪，且遭查扣之海洛
    因合計毛重151.55公克，合計淨重144.91公克（驗餘淨重14
    4.88公克），純度58.93%，純質淨重85.40公克，數量非微
    ，難謂有情輕法重之情形，故認無刑法第59條所定犯罪之情
    狀顯可憫恕，認科以最低度刑仍嫌過重之情事，併予陳明。
參、撤銷改判之理由及科刑審酌事項
一、原審經審理結果，認被告為本案犯行，事證明確，而予論罪
    科刑，固非無見，惟查：被告此部分所為，係犯意圖販賣而
    持有第一級毒品罪，業如前述，原審認定被告係犯販賣第一
    級毒品未遂罪，其認事用法，尚有違誤。被告上訴猶執前詞
    否認犯行，固無足採，惟原判決此部分既有上開可議之處，
    即屬無可維持，應由本院就此部分撤銷改判，又原判決定其
    應執行部分，因失所附麗，由本院併予撤銷。
二、爰以行為人責任為基礎，審酌被告意圖販賣而一次購入大量
    毒品，對社會秩序及國人之健康，有重大潛在之危險，倘流
    入市面散布，將危害社會治安及國民健康，所為非是，惟念
    及被告尚未著手販賣即遭員警查獲，已避免毒害之蔓延，兼
    衡被告之智識程度、家庭及入監前經濟狀況（見本院卷第20
    8頁），暨犯後態度等一切情狀，量處如主文第2項所示之刑
    。又本件固經撤銷改判，惟因僅判處一罪，原判決其餘各罪
    業已另先確定，尚不生數罪併罰而應併定執行刑之問題，應
    待檢察官聲請另定應執行刑，併此敘明。
肆、沒收部分
一、按查獲之第一級、第二級毒品及專供製造或施用第一級、第
    二級毒品之器具，不問屬於犯罪行為人與否，均沒收銷燬之
    ，毒品危害防制條例第18條第1項前段定有明文。
二、經查：扣案之第一級毒品海洛因4包，合計毛重151.55公克
    ，合計淨重144.91公克（驗餘淨重144.88公克），純度58.9
    3%，純質淨重85.40公克等情，業經鑑驗屬實，有上開法務
    部調查局濫用藥物實驗室104年5月13日調科壹字第10423010
    770號鑑定書存卷可參，另包裝毒品所用之包裝袋4個，以現
    今所採行之鑑驗方式，其上仍會殘留微量毒品而無法將之完
    全析離，均不問屬於被告與否，均依毒品危害防制條例第18
    條第1項前段規定，均宣告沒收銷燬之（惟鑑驗耗罄之毒品
    既已滅失，自毋庸宣告沒收銷燬）。
據上論斷，應依刑事訴訟法第369條第1項前段、第364條、第299
條第1項前段、第300條，判決如主文。
本案經檢察官林婉儀提起公訴，檢察官越方如到庭執行職務。
中　　華　　民　　國　　110 　年　　9 　　月　　9 　　日
              　  刑事第二十三庭審判長法　官  許永煌
　　　　　　　　　　　　　　　　　    法　官  吳定亞
　　　　　　　　　　　　　　　　　    法　官  黃美文
以上正本證明與原本無異。
如不服本判決，應於收受送達後20日內向本院提出上訴書狀，其
未敘述上訴之理由者並得於提起上訴後20日內向本院補提理由書
（均須按他造當事人之人數附繕本）「切勿逕送上級法院」。
                                　    書記官  彭威翔
中　　華　　民　　國　　110 　年　　9 　　月　　10　　日
附錄：本案論罪科刑法條全文
毒品危害防制條例第5條第1項 ：
意圖販賣而持有第一級毒品者，處無期徒刑或十年以上有期徒刑
，得併科新臺幣七百萬元以下罰金。
【附表】
佐證被告楊文榮意圖販賣而持有第一級毒品海洛因之相關譯文：
1 104年1月22日晚間11時30分33秒 0000000000楊文榮←00000000楊謝素琴 楊謝素琴：你在哪，家裡嗎 楊文榮：是。 楊謝素琴：我們家嗎？ 楊文榮：對阿，怎樣？ 楊謝素琴：你說怎樣，各1喔？ 楊文榮：是拉。 楊謝素琴：喔好啦。 偵864號卷第47頁 2 104年1月22日晚間11時46分26秒 0000000000楊文榮→000000000楊謝素琴公司 楊文榮：妳還在那裡? 楊謝素琴：對啊。 楊文榮：等一下回來先把那種都拿來，那種「軟的」先拿回來。 楊謝素琴：哎唷。 楊文榮：小吳那個叫我過去宜蘭勒。 楊謝素琴：我知道，你嘛好心勒，太多拉。 楊文榮：先拿回來叫小吳處理咩。 楊謝素琴：幾個拉。 楊文榮：總共，拿6個回來。 楊謝素琴：哦，我要去SEVEN交錢。 楊文榮：6個咩。 楊謝素琴：白色的嗯。 楊文榮： （側音，綽號凱哥在一旁和楊文榮家說：你老婆電話也會監勒，楊文榮答說我打我老婆公司電話） 楊謝素琴：你不不要這樣，我……（斷線）  3 104年1月22日晚間11時52分24秒 0000000000楊文榮←00000000楊謝素琴 楊謝素琴：那麼晚了，你好心點拉，我不要拉。 楊文榮：拿回來，放家裡 楊謝素琴：重點我不要去。 楊文榮：我要走了，不在家。 楊謝素琴：我不要去。 楊文榮：妳不要去阿？ 楊謝素琴：你很奇怪，我不要拉。 楊文榮：妳放在座墊下就好了。 楊謝素琴：你真煩。 楊文榮：隨便妳拉。  4 104年1月30日下午2時47分30秒 0000000000楊文榮←0000000000楊嫂 楊文榮：拿一個過來拆好不好？ 楊謝素琴：阿？ 楊文榮：再一個過來拆。 楊謝素琴：喔。 楊文榮：凱哥也要。 楊謝素琴：他也在那裡喔，不是說要去台北？ 楊文榮：等一下去。 楊謝素琴：幾點去？ 楊文榮：等妳拿過來，就過去了。 楊謝素琴：還要帶東西去喔？ 楊文榮：妳帶一個過來，一小包就好月，那些零的好像不夠。 楊謝素琴：你不會打那支，一天到晚要打這支。 楊文榮：好拉好拉。  5 104年1月30日下午3時8分27秒 0000000000楊文榮→0000000000楊謝素琴 楊謝素琴：怎樣？ 楊文榮：在等妳勒。. 楊謝素琴：喔，直嚕囉拉。  6 104年1月30日下午3時43分19秒 0000000000楊文榮→0000000000楊謝素琴 楊文榮：人家在等勒。 楊謝素琴：要到了拉 楊文榮：好拉。  7 104年1月30日下午3時53分6秒 0000000000楊文榮→0000000000楊謝素琴 楊謝素琴：怎樣 楊文榮：妳在哪裡拉 楊謝素琴：要出發了，在囉嗦什麼拉。 楊文榮：人家在等 楊謝素琴：一包喔？ 楊文榮：對拉 偵864號卷第47頁背面 8 104年2月6日晚間11時31分12秒 0000000000楊文榮→0000000000楊謝素琴（簡訊） 老婆〜那天跟我們賭博的阿志出事了!故我想今晚就要離開這裡？不知小周他們到底要不要跟我們起出遊？畢竟阿志會做出什麼事？我們不曉得？但是  9 104年2月6日晚間11時31分13秒 0000000000楊文榮→0000000000楊謝素琴（簡訊） 離開這裡，是當下上上之策！  10 104年2月6日晚間11時31分55秒 0000000000楊文榮→0000000000（簡訊） 老婆〜今晚要是來不及出發？我看就改明天一大早再出發〜反正一定要出發〜  11 104年1月22日晚間8時30分10秒 0000000000楊文榮→0000000000呂俊明 楊文榮：大仔，怎樣？ 呂俊明：跟你們阿勇說一下，週六弄 楊文榮：怎樣？ 呂俊明：功夫拿出來。 楊文榮：喔，好阿。 呂俊明：不然朋友會倒下去，昨天都我們二夫妻捧場的。 楊文榮：你聽我說，你想若有我會不要嗎？若別的地方有我不會去拿嗎，大仔筆大仔。 呂俊明：細水長流。 楊文榮：上回我給你的太高等級，且用一段時間了，那現在差一點人家就complain了，筆大我這樣說你知道嗎？ 楊文榮：因為我像之前一樣去加不能加，不能像之前一樣去加。 呂俊明：就是不知道。 楊文榮：老實和你說，我也想買好點的回來套阿（臺語）阿，但就沒有，之前我一個大仔拿來給我不行，我就彈回去勒，這次給你的這帖還算有一點臭抽氣（臺語）勒。 呂俊明：那叫阿勇跑一趟。 楊文榮：一樣嗎？ 呂俊明：是阿，但錢加我妹妹拿來給我才有8萬，但現在又不夠了，還要去向人借勒。 楊文榮：有6萬嗎？ 呂俊明：沒有，我過二天還要向人家借一條3萬的，要等他領錢才有。 楊文榮：好，我打給阿勇和他說。 偵864號卷第48頁 12 104年1月22日晚間9時36分57秒 0000000000楊文榮←0000000000呂俊明 楊文榮：筆仔，怎樣？ 呂俊明：他有？ 楊文榮：還沒有聯絡到他，他等一下會回電話給我。 呂俊明：好好。  13 104年1月22日 晚間11時19分23秒 0000000000楊文榮←0000000000呂俊明 呂俊明：楊哥。 楊文榮：有聯絡到他，等我我老婆回來。 呂俊明：好，等你的來敢（臺語，混合之意）。 楊文榮：好好我知道。  14 104年1月22日晚間11時21分1秒 0000000000楊文榮→0000000000邱智勇 楊文榮：阿勇你在睡喔？ 邱智勇：你是誰？ 楊文榮：豬肉的拉。 邱智勇：沒阿，你怎麼打這支，我這支都沒帶出門。 楊文榮：你沒接阿。 邱智勇：0987那支阿，我這支都有帶出門。 楊文榮：你上次去基隆那個我有拿給你嗎？ 邱智勇：沒阿。 楊文榮：他說要我們再跑一趟。 邱智勇：等一下，今天嗎，好阿。 楊文榮：那等我老婆回來。 邱智勇：沒阿，看你在哪我過去。 楊文榮：我在家。 邱智勇：幼稚園那裡嗎？ 楊文榮：對阿。 邱智勇：現在幾點？ 楊文榮：11點半。 邱智勇：12點去。 楊文榮：你要來先打電話，我會和你說我在哪。 邱智勇：好阿。  15 104年2月1日上午7時29分17秒 0000000000邱智勇→0000000000呂俊明 邱智勇：筆兄，我桃園這裡。 呂俊明：嘿嘿。 邱智勇：我要上去了，差不多再10分 要出發了。 呂俊明：好好。 偵864號卷第50頁 16 104年2月1日上午8時34分33秒 0000000000阿勇1 →0000000000筆仔 邱智勇：筆兄，我到了。 呂俊明：好好。  17 104年2月1日上午9時33分14秒 0000000000邱智勇→0000000000楊文榮 邱智勇：回來了嗎？ 楊文榮：回來了，幫我開門。 邱智勇：喂。  18 104年2月6日上午6時56分22秒 0000000000邱智勇←0000000000楊文榮 楊文榮：勇阿，阿筆那邊要那個阿。 邱智勇：今天要去喔？ 楊文榮：昨天打給你沒接。 邱智勇：我沒接喔？ 楊文榮：早午前去吧，我老婆說在趕喔。 邱智勇：好，我等一下去過去。 楊文榮：準備一下。 邱智勇：好好。  19 104年2月6日上午8時51分55秒 0000000000邱智勇←0000000000楊文榮 邱智勇：榮哥，我9點多過去，先辦點事？ 楊文榮：趕一下，他在趕。 邱智勇：好好。  20 104年2月6日上午9時24分34秒 0000000000邱智勇←0000000000楊文榮 邱智勇：到了，在工業區了。 楊文榮：在趕拉拜託一下拉。 邱智勇：喔好拉。 楊文榮：好。  21 104年2月6日上午9時53分31秒 0000000000邱智勇→0000000000呂俊明 邱智勇：筆兄你好，我現在上去喔。 呂俊明：喔好好。  22 104年2月6日上午10時50 分55秒 0000000000邱智勇→0000000000呂俊明 邱智勇：筆仔兄我到了。 呂俊明：喔好。  23 104年2月6日中午12時0分49秒 0000000000邱智勇→0000000000楊文榮 邱智勇：榮哥開門。 楊文榮：蛤阿？ 邱智勇：開門。